臺灣彰化地方法院刑事判決
110年度訴字第155號
公  訴  人  臺灣彰化地方檢察署檢察官
被      告  熊庭皓



上列被告因傷害案件，經檢察官提起公訴（109年度偵字第11876
號），本院判決如下：
    主    文
熊庭皓犯傷害罪，累犯，處拘役拾日，如易科罰金，以新臺幣壹
仟元折算壹日。
    犯罪事實
一、熊庭皓與許聰敏均係在彰化縣鹿港鎮以駕駛四輪人力車載送
    觀光客為業，雙方曾有競業糾紛。熊庭皓於民國109年9月26
    日上午10時17分許，在鹿港鎮中山路393號前，因故與許聰
    敏發生爭執，竟基於傷害他人身體之犯意，徒手抓住許聰敏
    之右手，並掐住其脖子，將其壓制於四輪人力車後座椅墊上
    ，致許聰敏受有右肩挫傷、頸部挫傷之傷害。
二、案經許聰敏訴由彰化縣警察局鹿港分局報告臺灣彰化地方檢
    察署檢察官偵查起訴。
    理    由
壹、按被告以外之人於審判外之陳述，雖不符前4條之規定，而
    經當事人於審判程序同意作為證據，法院審酌該言詞陳述或
    書面陳述作成時之情況，認為適當者，亦得為證據；而當事
    人、代理人或辯護人於法院調查證據時，知有第159條第1項
    不得為證據之情形，而未於言詞辯論終結前聲明異議者，視
    為有前項之同意。刑事訴訟法第159條之5定有明文。經查，
    本判決所引用之被告以外之人於審判外之陳述，雖屬傳聞證
    據，惟當事人於本院審理時均表示同意有證據能力(見本院
    卷第77頁)，且迄至言詞辯論終結前亦未聲明異議，本院審
    酌上開證據資料製作時之情況，尚無違法不當，認為以之作
    為證據應屬適當，依刑事訴訟法第159條之5第1項規定，認
    前揭證據資料均有證據能力。至於本判決其餘所引用為證據
    之非供述證據，均與本案事實具有關聯性，復非實施刑事訴
    訟程序之公務員違背法定程序所取得，是均有證據能力。
貳、認定犯罪事實所憑之證據及理由
一、訊據被告熊庭皓對於與告訴人許聰敏均為在彰化縣鹿港鎮以
    駕駛四輪人力車載送觀光客為業，於109年9月26日上午10時
    17分許，在鹿港鎮中山路393號前，雙方發生爭執，且以手
    抓住告訴人右手，並掐住告訴人脖子，將告訴人壓制於四輪
    人力車後座椅墊上等情並不爭執，惟否認有何傷害犯行，辯
    稱：伊雖有掐住告訴人脖子，並將之壓制在四輪人力車後座
    上，但人力車椅墊是軟的，不會造成告訴人挫傷，而且告訴
    人在本案發生前，已有與他人發生肢體衝突，其所受傷勢是
    舊傷，與伊無關等語。
二、被告於前揭時地，與告訴人發生肢體衝突，為被告及告訴人
    是認在卷（見109年度偵字第11876號偵卷〔下稱偵卷〕第5頁
    背面、7頁正、背面、35頁、本院卷第76至78、146、157至1
    59頁），此部分事實可以認定。是本件所應審究者即為：被
    告是否徒手傷害告訴人，致告訴人受有右肩挫傷、頸部挫傷
    之傷害？經查：
　㈠證人即告訴人於本院審理中證稱：當天我騎車去找被告，要
    解釋與被告的舅舅發生糾紛之過程，被告就突然發脾氣，從
    座位下車，用手掐住我脖子，將我壓在被告之四輪人力車上
    ，造成我右肩膀和頸部挫傷等語(見本院卷第149、150頁)。
    核與告訴人於警詢中所述情節大抵合致（偵卷第7至8頁）。
　㈡本院依職權勘驗上開時、地之現場錄影檔案（檔案名稱：5.I
    P全景_00000000000000；畫面開始左上角顯示為2020/09/26
     10：14：00中山、鹿草路口IP全景；勘驗範圍自左上角時
    間10：15：21開始至10：25：07結束）勘驗結果其內容如下
    ：
  　⒈監視錄影鏡頭係朝向中山路與鹿草路交岔路口由高往下拍
      攝，鏡頭固定，有彩色影像，沒有聲音，連續錄影。
　  ⒉勘驗一開始時間，被告坐在四輪人力車上停在畫面左側即
      交岔路口靠近路邊的位置，與一名騎乘熊貓外送機車的人
      狀似在講話，告訴人騎乘四輪人力車從畫面右側跨越人行
      穿越道行駛進入交岔路口並直接騎到被告四輪人力車右側
      地方停放，隨即下車站在被告四輪人力車右側，狀似與被
      告講話。
　  ⒊於畫面左上角時間10：17：33時，被告從四輪人力車下車
      走向告訴人站立處，隨即看到二人往被告四輪人力車後座
      方向移動，隱約可見被告將告訴人壓倒在被告四輪人力車
      後座上，該四輪人力車明顯晃動，騎乘熊貓外送機車之人
      立即下車走向被告與告訴人處，並有拉開被告與告訴人之
      動作，此時旁邊老成珍肉包店有店內之人走到靠近路旁觀
      看，另有騎乘腳踏車之人停車在被告四輪人力車左側觀看
      。
　  ⒋騎乘熊貓外送機車之人將被告與告訴人拉開後，告訴人與
      被告站在被告與告訴人之四輪人力車中間處狀似講話爭執
      ，可看到被告講話有手部揮動之動作(並非揮向告訴人方
      向），持續相當時間，之後二人又走到被告四輪人力車左
      側繼續講話，直到勘驗結束時，告訴人騎乘四輪人力車離
      開。
　　⒌相關畫面如偵卷（即偵卷第15至17頁反面所示監視畫面擷
      取照片）。
　  上開各節，有本院110年9月8日勘驗筆錄及監視畫面擷取照
    片可稽(見偵卷第15至17頁背面、本院卷第147、148頁)。而
    勘驗內容之客觀情狀，亦與告訴人前開所證情節相符。又觀
    諸前述現場影像內容，其等雙方發生衝突，被告將告訴人壓
    倒在被告四輪人力車後座時，該人力車不僅晃動甚為明顯；
    且斯時，被告人力車旁之外送員迅即前往其等所在之處並有
    拉開之動作；甚而在旁之老成珍肉包店內，亦有人員於此同
    時間立刻走出門口朝其等方向查看；且行經該處之人，亦有
    停車觀看之情形，依現場周遭人物之自然反應，顯然斯時被
    告與告訴人發生爭執而起肢體衝突之動作聲音甚為響亮，始
    能引起屋內民眾驚訝注意而迅速外出關注，偶然經過者停止
    前進駐足旁觀。互參上情，可見上開時、地，其等發生爭執
    衝突之力道聲響，均甚為激烈。
　㈢再者，上開時、地，被告與告訴人所站立位置係在被告人力
    車側旁一情，此觀諸上開勘驗內容自明。又被告自承當時告
    訴人站在人力車後座旁邊，被告抓住告訴人之手，壓住告訴
    人脖子，稍微往前推，告訴人腳往後靠碰到鐵欄杆，類似倒
    下，即順勢將告訴人壓在車上，告訴人的頭、上背部被壓制
    仰躺在四輪人力車後座椅墊上，下背部懸空，該人力車椅墊
    底部與後面靠背均為軟墊，左右兩邊則為鐵欄杆，鐵欄杆高
    度約在腰部位置等情（見本院卷第158至159頁）；告訴人亦
    證稱：被告壓制我時，我是仰躺於人力車後座椅墊上等語(
    見本院卷第154頁)。審酌四輪人力車之結構、高度，其等當
    時站立在四輪人力車旁之方位、發生衝突之肢體動作與人力
    車相對位置各節，則被告將告訴人前推壓制，告訴人因而後
    退自四輪人力車側邊仰躺於四輪人力車椅墊上，且告訴人身
    體下背部懸空之狀況下，告訴人右肩後方與頸部會因而撞擊
    人力車側邊鐵欄杆，造成告訴人右肩後方及頸部挫傷一節，
    尚無違背常理之處。
　㈣況就告訴人受傷部位及所受傷勢觀之，當日其受有右肩挫傷
    、頸部挫傷，於109年9月26日下午6時許至彰化基督教醫療
    財團法人鹿港基督教醫院（下稱鹿港基督教醫院）急診就診
    ，並行Ｘ光檢查，處置後，當日離院等情，有鹿港基督教醫
    院109年9月26日診斷書在卷可佐(見偵卷第12頁)。又依據告
    訴人當日所受傷勢部位，告訴人係右邊後頸部相連至右肩後
    部位受傷一情，亦據該院急診病歷標示告訴人受傷之身體部
    位，此亦有鹿港基督教醫院110年3月5日一一○鹿基院字第11
    00300019號函暨檢送之急診病歷（急診檢傷記錄）、診療記
    錄及急診護理記錄在卷可稽（見本院卷第33至41頁）。此部
    分亦與告訴人所述情節及本院上開勘驗現場錄影畫面結果，
    均無扞格之處。且觀諸上開傷勢，亦與上開現場錄影畫面所
    呈現肢體衝突下可能形成之身體傷害吻合，足為告訴人上開
    證述之佐證。
　㈤此外，並有指認犯罪嫌疑人紀錄表、車輛詳細資料報表、彰
    化縣警察局鹿港分局鹿港派出所受理刑事案件報案三聯單、
    現場監視器畫面擷取照片、彰化縣警察局鹿港分局110年3月
    29日鹿警分偵字第1100008170號函暨檢送之員警工作紀錄簿
    在卷可佐（見偵卷第10、11、13、14至17頁背面、本院卷第
    89至92頁），足認告訴人不利被告之證述應與事實相符，堪
    以採信。
　㈥被告雖以前詞置辯，惟查：
　　⒈告訴人亦於本院審理中證稱：本案發生前約1小時，吳崇欽
      曾與我發生衝突，並推我右上臂，與後來驗傷所講的右肩
      位置不同，1個在手臂，1個在肩頸，2個有點差距等語等
      語（見本院卷第148至152頁）。
　　⒉另告訴人對於吳崇欽提出傷害告訴案件，業經證人鄭萬來
      於該案警詢及偵查中證述：當時我有在場，未看到吳崇欽
      毆打告訴人。他們有口角，但是二人都沒有動手等語（見
      109年度偵字第12362號偵卷第11、42頁背面），嗣經臺灣
      彰化地方檢察署檢察官以被告犯罪嫌疑不足，以109年度
      偵字第12362號為不起訴處分在卷，因此無從認定吳崇欽
      有對告訴人為傷害行為，又即令如告訴人所陳吳崇欽於另
      案中有推告訴人之舉動，若此情節為真，依告訴人自述吳
      崇欽之傷害方式為以手推告訴人，則受傷部位應為身體正
      面，核亦與鹿港基督教醫院上開急診病歷所標示告訴人係
      右邊後頸部相連至右肩後部位受傷一節，明顯不同。
　　⒊互參上開各節，難認告訴人右肩後方所受挫傷係吳崇欽造
      成，縱使告訴人於本案案發前約1小時，曾與吳崇欽發生
      肢體衝突，然另案中是否成傷已有疑義，如前所述，即便
      告訴人指訴情節屬實，惟其所述遭毆之身體部位亦與本案
      所受傷勢之身體部位足以區辨，是以此部分尚不足為被告
      有利之認定。從而，被告上開辯解均無可採。
　㈦另按當事人聲請調查之證據，法院認為不必要者，得以裁定
    駁回之，刑事訴訟法第163條之2第1項定有明文。被告聲請
    調閱告訴人中醫診所病歷，以證明告訴人於中醫看診頻繁，
    所受傷勢為舊傷一情，然本案中告訴人所受為挫傷之外傷，
    再參酌被告及告訴人前開證述，併同如上證據，本件事證已
    明，被告犯行洵堪認定，本院認上開聲請調查之事項已臻明
    瞭無再調查之必要，依刑事訴訟法第163條之2第2項第3款規
    定駁回上開調查證據之聲請，附此敘明。
三、綜上所述，本件事證明確，被告如犯罪事實欄所載之犯行洵
    堪認定，應予依法論科。
參、論罪科刑　
一、核被告所為，係犯刑法第277條第1項之傷害罪。
二、按刑法第47條第1項規定：「受徒刑之執行完畢，或一部之
    執行而赦免後，5年以內故意再犯有期徒刑以上之罪者，為
    累犯，加重本刑至二分之一。」有關累犯加重本刑部分，不
    生違反憲法一行為不二罰原則之問題。惟其不分情節，基於
    累犯者有其特別惡性及對刑罰反應力薄弱等立法理由，一律
    加重最低本刑，於不符合刑法第59條所定要件之情形下，致
    生行為人所受之刑罰超過其所應負擔罪責之個案，其人身自
    由因此遭受過苛之侵害部分，對人民受憲法第8條保障之人
    身自由所為限制，不符憲法罪刑相當原則，牴觸憲法第23條
    比例原則。於前開規定修正前，為避免發生上述罪刑不相當
    之情形，法院就該個案應依本解釋意旨，裁量是否加重最低
    本刑。大法官釋字第775號解釋意旨參照。經查，被告前因
    違反毒品危害防制條例案件，經臺灣高等法院臺中分院以99
    年度上訴字第2325號判決判處有期徒刑10年確定，105年10
    月14日假釋出監，假釋期間付保護管束，109年4月12日保護
    管束期滿，假釋未經撤銷，以已執行論等情，有臺灣高等法
    院被告前案紀錄表1件在卷可按（見本院卷第13、14頁），
    其於上開有期徒刑執行完畢後，5年以內故意再犯本案有期
    徒刑以上之罪，符合刑法第47條第1項累犯規定。且本院審
    酌被告前已有傷害案件，經科刑執行之紀錄，且前述之假釋
    出監而保護管束期滿未逾半年，本次僅因細故即恣意動手傷
    害告訴人而犯本案犯行，顯見其未能記取教訓謹慎自己之行
    為。從而，本案不因累犯之加重致被告所受刑罰因而受有超
    過其所應負擔罪責，或使其人身自由因而受過苛侵害之情形
    ，適用累犯加重之規定，核無前揭解釋所稱「不符合罪刑相
    當原則、抵觸憲法第23條比例原則」之情形，是應依刑法第
    47條第1項之規定，加重其刑。
三、爰以行為人之責任為基礎，審酌被告除上揭構成累犯之前案
    不重複評價外，其不知戒慎，不思以理性態度解決糾紛，竟
    以上開方式傷害告訴人，造成告訴人身體受有傷害，且事後
    否認犯行，並考量被告自述教育程度為國中畢業，目前從事
    外送員之工作，家庭狀況為離婚，尚未育有子女，需扶養母
    親等情（見本院卷第161頁），兼衡本案係因告訴人自行前
    來尋被告致引起糾紛，及告訴人所受傷害之程度，被告未與
    告訴人達成和解而徵得告訴人原諒等一切情狀，量處如主文
    所示之刑，並諭知易科罰金之折算標準。
據上論斷，應依刑事訴訟法第299條第1項前段，刑法第277條第1
項、第47條第1項、第41條第1項前段，刑法施行法第1條之1第1
項，判決如主文。
本案經檢察官施教文提起公訴，檢察官陳靚蓉到庭執行職務。
中　　華　　民　　國　　110 　年　　9 　　月　　23　　日
　　　　　　  刑事第六庭  審判長法  官  吳永梁
                                法  官  范馨元
                                法  官  呂美玲

以上正本證明與原本無異。
如不服本判決應於收受判決後20日內向本院提出上訴書狀，並應
敘述具體理由。其未敘述上訴理由者，應於上訴期間屆滿後20日
內向本院補提理由書( 均須按他造當事人之人數附繕本) 「切勿
逕送上級法院」。
中　　華　　民　　國　　110 　年　　9 　　月　　23　　日
                                書記官  鍾宜津
　　　　　　　　　　　　　　　　
附錄本案論罪科刑法條：
刑法第277條第1項
傷害人之身體或健康者，處5年以下有期徒刑、拘役或50萬元以
下罰金。